【裁判字號】    88,交易,124
【裁判日期】    890531
【裁判案由】    業務過失傷害
【裁判全文】
臺灣基隆地方法院刑事判決                        八十八年度交易字第一二四號
    公  訴  人  臺灣基隆地方法院檢察署檢察官
    被      告  甲○○
右列被告因業務過失傷害案件，經檢察官提起公訴 (八十八年度偵字第六五七四號)
，本院判決如左：
    主  文
甲○○從事業務之人，因業務上之過失傷害人致重傷，處有期徒刑柒月。
    事      實
一、甲○○為勇大貨運股份有限公司聯結車司機，平日以駕駛為業，為從事駕駛業務
    之人，於民國八十八年十一月十二日凌晨二時四十分許，駕駛車牌號碼ＪＢ─５
    ７２號曳引車，其後拖掛車號ＱＡ─９５號板架，沿台北縣濱海公路由瑞芳往宜
    蘭方向行駛，途經台北縣貢寮鄉○○路八十號前，見後方車輛魚貫尾隨有意讓車
    ，理應注意汽車讓車時駕駛人應即減速靠邊或表示允讓，並注意後行車超越時之
    行駛狀況且向右避讓時應留意後方行車動向、保持安全距離，而依當時之情形又
    無不能注意之情事，竟疏於注意後方慢車道有無來車，貿然以四、五十公里之速
    度將其所駕駛之上開曳引車向右讓車，龐大車身已部分駛出路面邊線並占用慢車
    道，適有乙○○於同一時間酒後騎乘車牌號碼ＵＧＤ─８１２號機車自後方同向
    駛來，亦疏未注意車前狀況及飲酒後吐氣所含酒精成分超過每公升０‧二五毫克
    以上者已不得駕車之規定，仍貿然酒醉駕車行駛，以致甲○○所駕駛之上開聯結
    車突然向右讓車時，因閃避不及，而自後衝撞上開曳引車車尾左側方向燈，乙○
    ○人車倒地，因此受有頭部外傷併深度昏迷、左肱骨骨折、右股骨骨折、頭皮破
    裂、多發性皮膚擦傷等傷害，並導致左側肢體偏癱、臥床無法坐立行走之重傷害
    。甲○○於肇事後即主動委託他人報案並留於現場，且於有偵查犯罪職權之機關
    尚不知何人為肇事者前，即向警員表明其係肇事者並陳述肇事之經過，自首而接
    受裁判。
二、案經被害人乙○○之父即代行告訴人丙○○訴請台灣隆地方法院檢察署檢察官偵
    查起訴。
    理      由
一、訊據被告甲○○固不否認於前揭時地以四、五十公里之車速讓車時與被害人乙○
    ○所駕駛之後行車發生碰撞，致被害人乙○○受有傷害之事實，惟矢口否認有何
    過失責任，辯稱：讓車時已顯示方向燈，且後方自小客車超過五、六部約一、二
    分鐘後才聽見撞擊聲云云。經查：被告如何於右揭時地駕駛前揭車號車輛在濱海
    公路台北縣貢寮鄉○○路八十號前向右讓車時與同向被害人乙○○所駕駛之機車
    發生碰撞，致被害人受有如事實欄所示之傷害，迭據代行告訴人丙○○於偵、審
    時指訴綦詳，復有長庚醫院診斷證明書、道路交通事故調查報告表、現場照片等
    件在卷可資佐證，且被害人因本件車禍所受之傷害導致其身體左側肢體偏癱臥床
    無法坐立行走、日常生活無法獨立執行，需仰賴他人照護等情，此有財團法人長
    庚紀念醫院基隆分院出具之診斷證明書一紙附卷可稽，亦經本院當庭勘驗無訛，
    足證被害人所受之傷害已達重大難治之重傷害程度。次查，依卷附之道路交通事
    故調查報告表及現場照片所示，車禍發生當時天氣陰、兩旁有路燈、視距良好、
    當地道路為直路無彎道，而被告之聯結車駛出路面邊線，並占用慢車道行駛，聯
    結車左後方第二盞方向燈受撞擊破壞，機車車頭毀損，機車與聯結車撞擊後血跡
    、碎片等物散落於連結車左後方靠路邊邊線慢車道上，被害人倒地處與聯結車之
    受撞處間僅有一車輪之距，被告亦供稱車禍發生時被害人所騎乘之機車倒於被害
    人之身上等情研判，顯見車禍發生之地點為臨路邊邊線之慢車道上，且被害人當
    時騎乘機車於慢車道上之車速甚慢，況被告於警訊及偵查中亦分別供述案發當時
    由後視鏡中因見後方有一整排車輛欲超越伊所駕駛之車，伊隨即將車靠右欲讓後
    方之車超越伊所駕之車，於同時間，聽見後方傳來碰撞聲音，才知道乙○○所騎
    乘之機車撞上我所駕駛車輛左後方、我是往右靠、慢慢靠，當車子扶正時同時聽
    見車子後面有撞擊聲等語。益證被告於讓車當時，被害人之機車即騎乘於聯結車
    後方不遠處，再佐以被告於偵查及本院調查時均供稱其向右讓車時並未見到後方
    有被害人所騎乘之機車駛來，足證被告其行至肇事地點時因疏未留意右後方慢車
    道有無來車隨即貿然偏右駛出路面邊線，並占用慢車道行駛，以致被害人之機車
    閃煞不及而發生本件車禍至為明確，被告其上開所辯，顯不足採信。
二、按汽車讓車時，如車前狀況無障礙，應即減速靠邊或表示允讓，並注意後行車超
    越時之行駛狀況；汽車在雙向二車道行駛時除準備停車或臨時停車外，不得駛出
    路面邊線，道路交通安全規則第一百零一條第四款、第九十七條第四款分別定有
    明文。經查被告其身為職業駕駛人且所駕駛之聯結車身軀龐大，尤應注意後方右
    側車道上有無來車且依前揭規定減速靠邊小心讓車，而依當時視距良好、道路狀
    況等情節被告並無不能注意之情事，竟疏未注意，仍以四、五十公里之速度於該
    處貿然向右避讓，以致被害人同向自後騎乘機車駛來，因閃煞不及而撞擊連結車
    左後方之方向燈為肇事原因，被告其有過失至為明確。且本件經送台灣省台北縣
    區車輛行車事故鑑定委員會鑑定結果，亦同此認定，此有台灣省台北縣區車輛行
    車事故鑑定委員會鑑定意見書一紙附卷可參。雖被害人乙○○飲酒過量，血液中
    所含酒精濃度高達235.7MG/DL（相當於吐氣中所含酒精濃度1.1785MG/L），顯已
    達法定不得安全駕駛汽車之程度，竟仍違規駕車上路，且又疏未注意車前狀況，
    對於本件車禍之發生亦有過失責任，惟其疏失既與被告之過失併合為本件事故發
    生之原因，尚無從因此解免被告全部之過失責任。且被害人之重傷害結果與被告
    之過失行為間亦顯有相當因果關係，故本件被告犯罪之事證已至為明確，犯行應
    堪認定。
三、查被告甲○○為聯結車司機，為從事駕駛業務之人，則其因業務上之過失致人受
    重傷之行為，核係犯刑法第二百八十四條第二項後段之業務過失致重傷罪，公訴
 人認被告係犯刑法第二百八十四條第二項前段之業務過失傷害罪嫌，尚有未洽，
    惟與起訴之社會事實同一，爰依法變更起訴法條，併與敘明。又被告其於本件車
    禍發生後，隨即委託他人打電話報警並留於現場，且於有偵查犯罪職權之機關尚
    不知何人為肇事者前，即向到場處理之警員表明其為肇事者及陳述肇事之經過，
    此有道路交通事故調查報告表一紙附卷可參，核屬對於未發覺之罪自首而受裁判
    ，應依法減輕其刑。爰審酌被告身為汽車職業駕駛人，猶應深知駕駛汽車為一極
    便利但兼具危險性之操作，一旦駕駛不慎肇事經常釀成極其嚴重之家破人亡慘劇
    ，連帶影響社會之平和秩序，造成社會不安，惟被告於深夜駕車向右側路邊讓車
    時疏未注意後方行車動向，亦未減速慢行仍以時速四、五十公里之速度行駛，以
    致肇禍，其過失情節重大，雖被害人命大倖免於難，惟仍造成被害人身上多處傷
    害，身心飽遭磨難、煎熬，左側身體偏癱坐立困難，日常生活完全仰賴他人照顧
    ，所生實害非輕，及被告犯後否認有何過失，悔意未深，且迄今尚未與被害人達
    成民事和解，因此綜合以上被告之一切犯罪情狀，量處如主文所示之刑，以昭炯
    戒。
四、據上論斷，應依刑事訴訟法第二百九十九條第一項前段、第三百條，刑法第二百
    八十四條第二項後段、第六十二條前段，罰金罰鍰提高標準條例第一條前段，判
    決如主文。
本案經檢察官林禎森到庭執行職務。
中      華      民      國    八十九    年     五     月    三十一    日
                                臺灣基隆地方法院交通法庭
                                      法  官


司法院資訊處製作；財團法人民間司法改革基金會備份。
